【裁判字號】    99,審易,1012
【裁判日期】    990819
【裁判案由】    毒品危害防制條例
【裁判全文】
臺灣士林地方法院刑事判決            99年度審易字第1012號
公  訴  人  臺灣士林地方法院檢察署檢察官
被      告  甲○○
上列被告因違反毒品危害防制條例案件，經檢察官提起公訴（
99年度毒偵字第1098號），本院判決如下：
    主  文
甲○○施用第二級毒品，處有期徒刑陸月，如易科罰金，以新臺
幣壹仟元折算壹日。
    事  實
一、甲○○前因施用第二級毒品案件，本院以95年度毒聲字第22
    4 號裁定送觀察、勒戒後，認無繼續施用毒品之傾向，於民
    國95年6 月20日執行完畢釋放出所，並由臺灣士林地方法院
    檢察署檢察官以95年度毒偵字第962 號為不起訴處分確定。
    詎仍不知悔改，復於前案觀察、勒戒執行完畢釋放後5 年內
    ，基於施用第二級毒品之犯意，於99年5 月13日在臺北市政
    府警察局刑事警察大隊為警採尿回溯96小時內之某時（遭警
    於99年5 月13日上午11時許查獲後至採尿前之時間，應予扣
    除），在不詳地點，以不詳方式，施用第2 級毒品甲基安非
    他命1 次。嗣於99年5 月13日11時許，經警持本院核發搜索
    票前往甲○○位在臺北市○○區○○路21號4 樓住處搜索，
    當場扣得吸食器1 組，乃徵得其同意後採尿送驗，嗣因鑑驗
    結果確呈安非他命、甲基安非他命陽性反應，始悉上情。
二、案經臺北市政府警察局報告臺灣士林地方法院檢察署檢察官
    偵查起訴。
    理  由
一、程序方面：公訴人雖以於99年5 月13日11時許前往被告位在
    臺北市○○區○○路21號4 樓住處搜索扣案之吸食器一組作
    為認定本案被告施用第二級毒品犯行之證據，訊據被告固坦
    承該吸食器係伊所有，然辯稱係伊4 年前施用甲基安非他命
    使用後未經丟棄而遺留之物，並以該吸食器遭扣案時並未連
    接玻璃球，已無法使用為由，否認與伊本案遭起訴之犯行有
    關。經查，上揭扣案吸食器經本院當庭勘驗，證實係將塑膠
    材質醬油調味料罐，於上方鑽洞後，在瓶內嵌入連接洞口之
    吸管，瓶外則連接約1 公分長的吸管所構成，惟並無可供放
    置毒品燃燒之玻璃球等情無訛（參見本院卷第25頁），參以
    被告於95年間，確因違反毒品危害防制條例案件之施用第二
    級毒品犯行經送觀察、勒戒乙情，亦有臺灣高等法院被告前
    案紀錄表在卷可參，核與被告前揭所辯並無不合，此外，公
    訴人亦未能進一步指出上揭吸食器確為被告「本次」遭起訴
    之施用甲基安非他命犯行所用之物，是尚無從認定該扣案吸
    食器與本案犯罪事實有關，爰排除採為證據使用，合先敘明
    。
二、實體方面：訊據被告固坦承於99年5 月13日為警查獲後，在
    臺北市政府警察局刑事警察大隊為警採尿後送驗之事實，惟
    矢口否認有何施用第二級毒品之犯行，辯稱：伊不知道為什
    麼尿液鑑驗結果呈安非他命、甲基安非他命陽性反應，然於
    採尿前，伊有服用牛骨鞭壯陽藥云云。惟查：
(一)、被告於99年5 月13日上午11時為警查獲後，於同日在臺北市
    政府警察局刑事警察大隊為警所採尿液，經警送臺灣尖端先
    進生技醫藥股份有限公司以酵素免疫分析法初驗後，再以氣
    相層析質譜儀法複驗，證實其尿液呈安非他命、甲基安非他
    命陽性反應；嗣於審理中，再經本院依職權將該尿液檢體送
    法務部調查局鑑定，經該局以螢光偏極免疫分析法篩驗後，
    再以氣相層析質譜分析法為確認檢驗，證實確呈甲基安非他
    命陽性反應等情，有臺灣尖端先進生技醫藥股份有限公司99
    年5 月21日濫用藥物檢驗報告及法務部調查局調科壹字第09
    900309140 號鑑定書等件在卷可稽（附於臺灣士林地方法院
    檢察署99年毒偵字第1098號偵卷第36頁及本院卷第17頁）。
    而按，甲基安非他命經口服投與後，約百分之70於24小時內
    自尿中排出，約百分之90於96小時內自尿中排出，而其成分
    之檢出，與其投與方式、投與量、個人體質、採尿時間與檢
    測儀器之精密度等諸多因素有關，因此僅憑尿液中呈安非他
    命陽性反應，推算吸食時間距採集時間之長短，最長可能不
    會超過4 日，此有行政院衛生署藥物食品檢驗局81年2 月8
    日（81）藥檢壹字001156號函可佐，是被告尿液既經以氣相
    層析質譜儀分析法檢出安非他命、甲基安非他命陽性反應，
    揆諸上開函文內容，堪認被告至少有於為警採尿回溯96小時
    內之某時（經警獲案後至採尿前之時間應予扣除）施用第二
    級毒品甲基安非他命1 次之犯行無訛。
(二)、至於被告雖以為警採尿前曾服用牛骨鞭壯陽藥云云置辯。然
    查，被告為警查獲後，在警局接受偵詢時，並未提及於採尿
    前有何服用藥物之情事（參見同上偵卷第5 頁至第8 頁），
    於檢察官偵查中則稱採尿前幾日有服用感冒藥克風邪云云（
    參見同上偵卷第25頁），嗣於本院準備程序中始改稱有服用
    在榮總附近藥局購買之牛骨鞭壯陽藥，於本院審理期日則再
    改稱該牛骨鞭壯陽藥係向路邊攤購得云云（參見本院卷第14
    頁、第26頁），核其前後說詞不一，已難信為真實，參以本
    院職務上所知目前採行之氣相層析質譜儀分析法，已可排除
    因服用感冒藥物產生之偽陽性反應，被告所稱於採尿前服用
    感冒藥乙節，縱令屬實，亦不致使其尿液呈現前開毒品陽性
    反應；又被告於本院一方面自承其性功能障礙情形已經很久
    ，卻又稱未曾就醫治療，兩三年來均係逕自購買來路不明之
    壯陽藥服用，已與常情有違，且被告陳稱其服用之壯陽藥係
    以每瓶新臺幣（下同）200 元購得，其中共有9 顆膠囊，伊
    每次服用2 顆，足見每瓶藥物可供被告服用至少4 次，而查
    本案被告尿液中檢出之甲基安非他命濃度達7600ng/ml ，超
    出判定陽性之閾值（即500ng/ml）甚多，有上開濫用藥物檢
    驗報告可考，顯見被告於採尿前服用之甲基安非他命份量非
    微，以每瓶售價僅200 元且可供被告服用4 次之壯陽藥，卻
    摻有可使被告尿液中代謝出之甲基安非他命濃度達上開數量
    之毒品，顯與甲基安非他命因屬違禁物致市價昂貴之常情不
    符，更難想像有人願意甘冒販賣第二級毒品之重刑，以每瓶
    200 元之低廉價格販售摻有甲基安非他命之壯陽藥，是被告
    所稱於採尿前曾服用壯陽藥之辯，尚不足以採憑為認定其尿
    液呈甲基安非他命陽性反應之依據。
(三)、綜上，被告所辯，要屬飾卸之詞，均不足採，被告施用第二
    級毒品甲基安非他命之犯行事證明確，堪以認定，又查被告
    前因施用毒品案件，經本院裁定送觀察、勒戒後，認無繼續
    施用毒品之傾向，於民國95年6 月20日執行完畢釋放出所，
    並由臺灣士林地方法院檢察署檢察官以95年度毒偵字第962
    號為不起訴處分確定等情，有臺灣高等法院被告前案紀錄表
    在卷可考，堪認屬實，是被告於前案觀察、勒戒執行完畢釋
    放後5 年內，再犯本案施用第二級毒品犯行，核與毒品危害
    防制條例第23條第2 項所定相符，是公訴人依法追訴，於法
    並無不合，本院自應依法論科。
三、按甲基安非他命為毒品危害防制條例第2 條第2 項第2 款所
    定之第二級毒品。核被告所為，係犯毒品危害防制條例第10
    條第2 項之施用第二級毒品罪；其持有第二級毒品甲基安非
    他命進而施用，持有毒品之行為為施用毒品之當然手段，不
    另論以持有毒品罪（最高法院74年度臺上字第3404號判例意
    旨參照）。爰審酌被告前因施用毒品案件，經觀察、勒戒後
    ，復再施用第二級毒品，顯見其戒絕毒品之決心不堅，惟念
    其施用毒品乃戕害自己身心健康，尚未危及他人，且本次施
    用毒品犯行僅1 次，惟犯後並未坦承犯行之態度，並其犯罪
    之動機、目的及其智識程度等一切情狀，量處如主文所示之
    刑，並諭知易科罰金之折算標準，以示懲儆，公訴人具體求
    處被告有期徒刑9 月，固非無見，惟本院斟酌前開事項，認
    公訴人所求刑度尚嫌過重，附此敘明。扣案之吸食器乙組，
    無從認定與本案犯行有關，業據認定如前，爰不予宣告沒收
    ，應由檢察官另為適當之處置，附此敘明。
據上論斷，應依刑事訴訟法第284 條之1 、第299 條第1 項前段
，毒品危害防制條例第10條第2 項，刑法第11條前段、第41條第
1 項前段，判決如主文。
本案經檢察官黃育仁到庭執行職務。
中    華    民    國    99    年    8    月    19    日
                  刑事第一庭法  官  吳祚丞
以上正本證明與原本無異。
如不服本判決應於收受判決後10日內向本院提出上訴書狀，並應
敘述具體理由；其未敘述上訴理由者，應於上訴期間屆滿後20日
內向本院補提理由書（均須按他造當事人之人數附繕本）「切勿
逕送上級法院」。
                            書記官  丁梅芬
中    華    民    國    99    年    8    月    19    日
附錄本案論罪科刑法條全文：
毒品危害防治條例第10條第2項
施用第二級毒品者，處 3 年以下有期徒刑。

司法院資訊處製作；財團法人民間司法改革基金會備份。
